臺灣高雄地方法院刑事裁定
111年度單聲沒字第131號
聲  請  人  臺灣高雄地方檢察署檢察官
被      告  黃筱芸



上列聲請人因被告違反藥事法案件，聲請單獨宣告沒收（111年
度執聲字第1018號），本院裁定如下：
    主  文
扣案如附表一所示之物均沒收。
其餘聲請（即附表二部分）駁回。
    理  由
一、聲請意旨略以：被告黃筱芸前因違反藥事法案件，經檢察官
    為緩起訴處分，惟扣案如附表一、二所示之物，因屬被告所
    有，且係供犯罪所用之物，爰依刑事訴訟法第259條之1規定
    聲請宣告沒收等語。
二、按供犯罪所用、犯罪預備之物或犯罪所生之物，屬於犯罪行
    為人者，得沒收之，刑法第38條第2項前段定有明文。次按
    檢察官依第253條或第253條之1為不起訴或緩起訴之處分者
    ，對刑法第38條第2項、第3項之物及第38條之1第1項、第2
    項之犯罪所得，得單獨聲請法院宣告沒收，刑事訴訟法第25
    9條之1定有明文。再按藥事法第79條第1項規定：「查獲之
    偽藥或禁藥，沒入銷燬之」，上開沒入銷燬之規定，係列於
    藥事法第8章「稽查及取締」內，而非列於第9章之「罰則」
    ，其性質應屬行政秩序罰，屬行政機關依行政程序科罰之權
    限，法院自不得越權於判決內諭知沒入銷燬，惟查獲之禁藥
    若未經行政機關沒入並銷燬，法院自應依刑法第38條規定宣
    告沒收之（最高法院92年度台上字第2718號、93年度台上字
    第738號判決意旨參照）。
三、經查：
㈠、准許部分（即附表一部分）
　　被告黃筱芸前因違反藥事法案件，經臺灣高雄地方檢察署檢
    察官偵查後，認被告涉犯藥事法第82條第3項之過失輸入禁
    藥罪及同法第83條第3項之過失意圖販賣而陳列禁藥罪，而
    以109年度偵字第14136號對被告為緩起訴處分確定，且緩起
    訴處分期滿未經撤銷等情，有前開案號緩起訴處分書、執行
    緩起訴處分命令通知書及報告書等在卷可參。又扣案如附表
    一所示之物，均屬被告所有，且係其以出國自行攜帶或請日
    本友人購買郵寄至臺灣之方式，未經核准擅自輸入我國，核
    屬未經核准擅自輸入之藥品，為藥事法第22條第1項第2款所
    規定之禁藥等情，業經被告於警詢及偵查中供承在卷，並有
    衛生福利部食品藥物管理署（下稱食藥署）民國109年12月1
    6日FDA藥字第1090035197號函、扣押物品清單及扣押物相片
    等（見109年度偵字第14136號卷第14至15頁、第31至48頁、
    第63至68頁）在卷可稽，足認扣案如附表一所示之物均為被
    告所有，且係供其為過失輸入禁藥、過失意圖販賣而陳列禁
    藥犯行所用之物，復未經相關主管機關先行依藥事法第79條
    第1項規定為行政沒入銷燬處分，揆諸前揭規定，是聲請人
    向本院聲請單獨宣告沒收上開扣案物，核無不合，應予准許
    。
㈡、駁回部分（即附表二部分）
　⒈被告另涉嫌囤積醫用口罩及哄抬口罩價格而違反嚴重特殊傳
    染性肺炎防治及紓困振興特別條例案件，業經檢察官以其犯
    罪嫌疑不足，以109年度偵字第14136號為不起訴處分確定，
    有該不起訴處分書在卷可參，是扣案如附表二編號9口罩，
    自難認與被告犯罪有何關連。又扣案如附表二編號10所示之
    生髮液非屬列管藥品乙節，有前引食藥署109年12月16日函
    文（見109年度偵字第14136號卷第63至68頁）在卷可佐，故
    上開生髮液亦無從認屬被告供犯罪所用或預備之物。從而，
    聲請人聲請宣告沒收扣案如附表二編號9、10所示之物品，
    於法均屬無據，應予駁回。
　⒉聲請意旨就扣案如附表二編號1至8、11、12所示之物品，雖
    與其餘扣案物包裹式記載，亦聲請宣告沒收，然未具體敘明
　　各項物品得單獨宣告沒收之依據；觀諸前述緩起訴處分書之
    內容，復未認定或敘及此部分扣案物品係被告所有供該案犯
    罪所用、犯罪預備或因犯罪所得之物。且衡酌該等扣案物品
    之性質，多屬被告經營辰徽企業社所用之物品或進、銷貨證
    明，對於被告前述違反藥事法犯行尚乏直接促成、推進或減
    少阻礙之效果，沒收與否亦欠缺刑法上之重要性。再者，被
    告經營辰徽企業社所販售或陳列之商品非僅限於附表一所示
    藥品（尚有前述口罩、生髮液等其他商品），是扣案如附表
    二編號1至8、11、12所示之物品，是否確與被告上述違反藥
    事法犯行有關，亦有疑義，尚難逕依刑法第38條第2項、刑
    事訴訟法第259條之1之規定諭知沒收。綜上，聲請人此部分
    之聲請於法尚有未合，應予駁回。
據上論斷，應依刑事訴訟法第455條之36第1項前段、第2項，裁
定如主文。
中　　華　　民　　國　　111 　年　　10　　月　　14　　日
　　　　　　　　　刑事第二庭    法　官　吳佳頴
以上正本證明與原本無異
如不服本裁定，應於收受送達後5 日內向本院提出抗告狀。
中　　華　　民　　國　　111 　年　　10　　月　　19　　日
　　　　　　　　　　　　　　　　書記官　蔡靜雯
【附表一】本案應諭知沒收之扣案物品一覽表
編號 扣押物品名稱 數量 備註 （扣押物編號） 1 Sante FX サンテFX Vプラス 3瓶 B-10-1 2 Sante FX NEO サンテFXネオ目薬 12瓶 B-10-2 3 ROHTO ロ一トCキュ一 ブブレミアムフイツト 16瓶 B-10-3 4 PAIR ペアアクネクリ一ムW 2盒 B-11 5 ミヤBM細粒整腸剤酪酸菌（宮入菌）製剤 3盒又243包 B-12-1 B-12-2 B-12-3 B-12-4 6 エスタツクイブフアインEX 2盒 B-13 7 総合感冒薬 新ジキニン顆粒 4盒 B-14 8 EVE A イブA錠 4盒 B-15 9 MUHI液体ムヒS2aかゆみ、虫さされ 3瓶 B-16 10 じんましんの治療薬ジンマ一ト 3盒 B-18 11 鄒健平安膏 2盒 B-19 12 第一三共胃腸薬（細粒）a 1盒 B-20 13 EVE イブクイツク頭痛薬DX 10盒 B-21 14 太田胃散 10盒 B-22 15 パブロンゴ一ルドA かぜ薬 38盒 B-23 

【附表二】不予沒收之扣案物品一覽表
編號 扣押物品名稱 數量 備註 （扣押物編號） 1 季佳公司銷貨憑單 3本 B-1-1 B-1-2 B-1-3 2 辰徽企業社黃筱云存摺 1本 B-2 3 黃筱芸銀行存摺 2本 B-3 4 黃琮瑜銀行存摺 2本 B-4 5 辰徽企業社公務OPPO手機 1支 B-5 6 黃筱芸華為手機 1支 B-6 7 黃筱芸IPHONE手機 1支 B-7 8 辰徽企業社隨身碟 1支 B-8 9 口罩 6包 B-9-1 B-9-2 B-9-3 B-9-4 B-9-5 B-9-6 10 生髮液 3盒 B-17 11 嘉里大榮物流託運單 3個 C-1 12 租賃契約書 1本 C-2